# 请教陈版， IPO 企业与投资人签订对赌协议的会计处理

提问人：zijun0129 时间：2022-04-18 14:48:58
按照监管指引，我理解如果发行人自身存在回购义务，则需要作为金融负债处理，并且按照约定的利息计提财务费用，直至对赌协议解除时点。
但若发行人与投资人签署了“自始无效”的补充协议，是否可以一直不作为金融负债处理也不计提利息呢？
谢谢！

回答人：chenyiwei
不可以这样理解。虽然实务中确实有这样处理的，但严格来说并不付和准则规定。
我们在《计学精要 2021 》中表述了我们对此问题的技术观点：
在目前的某些实务案例中，发行人最初在引入外部投资人时签订了要求发行人在特定条件下履行回购义务的对赌条款，后续在IPO申报过程中，根据证券监管要求将对赌条款予以废止，并声明对赌条款“自始无效”。对此需要注意：能否以废止对赌条款的补充协议中约定对赌条款“自始无效”就对前期财务报表进行追溯调整，视同对赌条款自始不存在，始终将接受的投资款确认为发行人的权益工具？对此我们认为：除非对赌条款在最初订立时就违反当时有效的法律法规中的强制性、禁止性规定（因而自始不具有法律效力），否则，发行人在对赌条款订立时，依据该条款确认一项与回购自身权益工具的合同义务相关的金融负债，是符合企业会计准则规定的，并不构成一项前期差错。对赌义务的后续解除是在此后新出现的，并且在最初订立对赌条款时无法合理预见到的新的情况，因而应将对赌条款的解除作为一项新发生的交易进行会计处理，即在对赌条款解除之前的各年度或期间仍需确认金融负债，在解除协议生效日才能将其转为权益。如果解除协议的生效是在申报期内，则在IPO申报财务报表中需体现出“从负债到权益”的转换过程。